最高法院民事判決　　　　　　　　　　　　　　　八十六年度台上字第三七七四號
　　上　訴　人　戴瑞蘭事業股份有限公司
　　法定代理人　高美女
　　上　訴　人　甲○○
　　被 上訴 人　台北市政府
　　法定代理人　陳水扁
右當事人間請求履行契約事件，上訴人對於中華民國八十五年九月十七日台灣高等法
院第二審判決（八十四年度上字第一○一四號），提起上訴，本院判決如左：
    主  文
上訴駁回。
第三審訴訟費用由上訴人戴瑞蘭事業股份有限公司負擔三十分之二十二，餘由上訴人
連帶負擔。
    理  由
本件被上訴人主張：台北市成功國民住宅社區地下停車場（下稱成功停車場）五十五
個法定停車位，係由台北市成功國民住宅社區西區住戶互助委員會（下稱西區委員會
）、台北市成功國民住宅社區中央區住戶互助委員會（下稱中央區委員會）與伊所共
有，伊之應有部分為百分之一一‧一三。基於維護國宅社區自治自管之公共政策，並
依國民住宅社區住戶互助組織設置要點台北市補充規定第八點之（三）之規定，委由
西區委員會管理。中央區委員會與西區委員會於民國七十九年三月三十日與上訴人戴
瑞蘭事業股份有限公司（下稱戴瑞蘭公司）協議交予其經營，每月應支付新台幣（下
同）一百零八萬元，伊每月可分得十二萬零二百零四元（1,080,000×11.13%＝120,2
04），自七十九年四月一日至八十年三月三十一日止戴瑞蘭公司共應支付伊之部分為
一百四十四萬二千四百四十八元，惟僅支付三十五萬一千零四十元，尚欠一百零九萬
一千四百零八元。西區委員會與戴瑞蘭公司復於八十年七月二十四日協議自八十年四
月一日起續由戴瑞蘭公司經營，每月支付八十七萬元，另繳交保證金十二萬三千五百
四十八元。伊按應有部分每月可分得九萬六千八百三十一元，至八十一年六月三十日
止，伊應獲一百四十五萬二千四百六十五元，惟戴瑞蘭公司僅支付九十六萬八千三百
十元，扣除保證金十二萬三千五百四十八元，及增加伊代墊之電費七萬九千三百八十
三元，該公司應再給付伊四十三萬九千九百九十元。西區委員會已於八十四年三月二
十四日將伊依應有部分所取得之上開權利移轉與伊，受任人西區委員會既已將為委任
人之伊所取得之權利移轉與伊，伊自得逕向戴瑞蘭公司請求履行所負之債務。上訴人
甲○○自八十年四月一日起擔任西區委員會與戴瑞蘭公司於八十年七月二十四日所簽
訂之第二份協議書之連帶保證人，就八十年四月一日起至八十一年六月三十日戴瑞蘭
公司所負債務應連帶給付等情，求為判命：戴瑞蘭公司給付一百零九萬一千四百零八
元及戴瑞蘭公司、甲○○連帶給付四十三萬九千九百九十元，暨各加付法定遲延利息
之判決（被上訴人就第一審駁回其請求戴瑞蘭公司給付部分判決，上訴於原審後減縮
三萬元，已告確定）。
上訴人則以：協議書係由上訴人與西區委員會所簽訂，被上訴人並非當事人，且招標
之人亦非被上訴人，被上訴人逕向伊請求給付租金，其當事人不適格。又西區委員會
處理與被上訴人共有部分，協議書上並未有被上訴人之簽名，難認被上訴人已授與西
區委員會代理權。至於西區委員會將對伊之權利移轉於被上訴人，並未經伊同意，被
上訴人請求伊履行契約，自非合法。否認有積欠租金情事等語，資為抗辯。
原審斟酌全辯論意旨及調查證據之結果，以：被上訴人主張，伊與西區委員會及中央
區委員會共有之台北市成功國民住宅社區地下停車場，委由西區委員會管理，由西區
委員會與中央區委員會對外公開招標，上訴人戴瑞蘭公司於七十九年三月二十六日以
高美女之名義，以每月一百零八萬元之租金，標得成功地下停車場之租賃權。嗣經雙
方同意改由戴瑞蘭公司為承租人，自七十九年四月一日起接手經營成功地下停車場之
停車管理事宜，期間至八十年三月三十一日止。八十年七月二十四日戴瑞蘭公司復與
西區委員會協議，繼續經營成功停車場，每月應支付八十七萬元，上訴人甲○○並為
第二份協議書之連帶保證人。而西區委員會係被上訴人之受任人，其以自己名義為委
任人之被上訴人取得對上訴人之租金債權百分之一一‧一三之權利等情，已據提出債
權讓與證明書、持分圖、積欠金額計算書、保證範圍計算書、所有權狀、國民住宅社
區住戶互助組織設置要點台北市補充規定、租賃契約書、收據、協議書、公函等為證
，且為上訴人所不爭執，堪信為真實。核被上訴人係主張：西區委員會係其受任人，
伊係委任人，西區委員會已將其以受任人名義為伊所取得之權利移轉與伊，因對上訴
人逕行請求給付租金等語，則其為當事人即屬適格，上訴人抗辯被上訴人當事人不適
格，尚無可取。次按受任人以自己名義為委任人取得之權利，應移轉於委任人，民法
第五百四十一條第二項定有明文。故受任人以自己名義為委任人訂立契約取得債權時
，該債權倘已移轉於委任人，委任人自得直接逕行向債務人請求履行。查被上訴人所
提出之債權讓與證明書，已載明西區委員會於七十九年三月間受被上訴人委任，代為
管理成功停車場關於被上訴人之應有部分，而與戴瑞蘭公司訂立協議將該停車場全部
由其經營管理，業於八十四年三月二十四日依民法第五百四十一條第二項規定將被上
訴人依其應有部分所取得之權利移轉於被上訴人等語，有經讓與人西區委員會及受讓
人被上訴人之法定代理人分別蓋章及蓋用台北市政府關防之債權讓與證明書可按。且
被上訴人業於八十四年八月十日準備程序期日在所提出之補呈上訴理由狀內說明讓與
債權之事實並檢附該證明書影本當場送由上訴人之訴訟代理人收受在案，已發生通知
債務人即上訴人之效果。上訴人抗辯該讓與未經其同意，且僅口頭告知，於法不合云
云，尚有誤會。次查上訴人對被上訴人主張欠租之事實，業於八十四年十月二十三日
及同年十二月七日分別以答辯狀(三)、(四)自認積欠如原判決附表（下稱附表）一、二所
示計算之租金，且於八十五年三月七日準備程序期日陳明對於被上訴人租金計算方法
認為無誤，並對於應負擔電費比例為百分之一一‧一三，亦表示無意見等語在卷。則
上訴人積欠之租金自以依上訴人所不爭執之計算方法計算出全部租金，再扣除上訴人
所稱已清償之金額及保證金後，加上被上訴人所代墊上訴人應負擔之電費，即為上訴
人所積欠之數額。準此，七十九年四月至八十年三月，戴瑞蘭公司每月應給付被上訴
人十二萬零二百零四元，合計為一百四十四萬二千四百四十八元，已給付三十五萬一
千零四十元，應再給付一百零九萬一千四百零八元。八十年四月至八十一年六月，甲
○○為連帶保證人，應與戴瑞蘭公司連帶給付一百四十五萬二千四百六十五元，已給
付九十六萬八千三百十元，扣除原付之保證金十二萬三千五百四十八元，加上戴瑞蘭
公司應負擔之電費依百分之一一‧一三比例為七萬九千三百八十三元，仍應再連帶給
付四十三萬九千九百九十元。關於戴瑞蘭公司應負擔之電費金額，有被上訴人提出之
電費計算說明書、單據等為證明，該計算書係由西區委員會製作，電費先由台北市政
府國民住宅處先墊付，再由各區管理委員會收取，電費之計算是依持分比例等情，已
據證人即台北市政府國民住宅管理中心之維護服務員張修齡證述明確。該中心之職員
即當初承辦電費之邱永華，亦證稱：電費總額之百分之一一‧一三由戴瑞蘭公司負擔
等語在卷。從而被上訴人主張上訴人應連帶負擔之電費為七萬九千三百八十三元，應
可信實。被上訴人就前開金額分別請求戴瑞蘭公司清償及戴瑞蘭公司與甲○○連帶清
償，並各自八十一年七月一日起至清償日止加付法定遲延利息，核屬於法有據，均應
予准許，為其心證所由得。復說明對於證人郭建新證言之取捨意見及證人劉台安不必
訊問之理由，因而廢棄第一審所為被上訴人前開敗訴部分判決，改判如其減縮後之聲
明，經核於法洵無違誤。上訴論旨，仍執陳詞就原審取捨證據、認定事實之職權行使
，指摘原判決不當，聲明廢棄，難認有理由。末按民事訴訟法第四百七十六條第一項
規定，第三審法院應以第二審判決確定之事實為判決基礎，故在第三審不得提出新攻
擊防禦方法。上訴人於上訴本院後始提出台北市成功國民住宅社區西區住戶互助委員
會八十二年四月八日函影本，指摘原審認定之租金數額有誤等語，核屬新訴訟資料，
本院無從斟酌，併此明。
據上論結，本件上訴為無理由。依民事訴訟法第四百八十一條、第四百四十九條第一
項、第八十五條第二項、第七十八條，判決如主文。
中      華      民      國    八十六    年     十二     月     十九     日
                              最高法院民事第五庭
                                  審判長法官  吳  啟  賓
                                        法官  謝  正  勝
                                        法官  劉  福  來
                                        法官  黃  熙  嫣
                                        法官  陳  重  瑜
      右正本證明與原本無異
                                              書  記  官
中      華      民      國    八十七    年      一      月      五      日
